【裁判字號】    97,台上,6652
【裁判日期】    971219
【裁判案由】    違反毒品危害防制條例
【裁判全文】
最高法院刑事判決            九十七年度台上字第六六五二號
上  訴  人  甲○○
上列上訴人因違反毒品危害防制條例案件，不服台灣高等法院中
華民國九十七年十月十四日第二審判決（九十七年度上訴字第三
九七七號，起訴案號：台灣桃園地方法院檢察署九十六年度毒偵
字第五九一五號、偵字第二六二０六號《原判決漏載》），提起
上訴，本院判決如下：
    主  文
上訴駁回。
    理  由
按刑事訴訟法第三百七十七條規定，上訴於第三審法院，非以判
決違背法令為理由，不得為之。是提起第三審上訴，應以原判決
違背法令為理由，係屬法定要件。如果上訴理由書狀並未依據卷
內訴訟資料，具體指摘原判決不適用何種法則或如何適用不當，
或所指摘原判決違法情事，顯與法律規定得為第三審上訴理由之
違法情形，不相適合時，均應認其上訴為違背法律上之程式，予
以駁回。本件原判決維持第一審關於依想像競合犯論上訴人甲○
○以販賣第一級毒品（想像競合犯販賣第二級毒品）罪，處有期
徒刑拾玖年；並為相關從刑宣告部分之判決，駁回上訴人在第二
審之此部分上訴。係依憑證人王秀卿於警詢證述：民國九十六年
十月二十三日下午三時至四時許，伊男友張強去找上訴人是購買
毒品，警方所查獲到伊背包內之毒品海洛因及甲基安非他命就是
張強向上訴人購買後所藏置在伊背包內；於檢察官訊問時具結證
以：伊與張強上樓找上訴人，進屋後伊在客廳等，張強與上訴人
就進去房間，過半個小時後張強才出來，手上並拿著一個白長壽
七號的香煙盒，張強就將香煙盒放在伊的包包內，然後上訴人與
伊二人一起下樓，走出大樓伊二人與上訴人分手離去，但剛右轉
就被警察攔下來，警察在煙盒內看到有毒品，該包煙盒是伊與張
強帶去的，在張強進去房間前伊還有從裡面拿香煙出來過，當時
裡面除了煙並沒有裝其他東西；證人張強於警詢證稱：九十六年
十月二十三日下午三時三十分許，伊以0000000000號
行動電話，撥打0000000000號上訴人使用之行動電話
接洽購買毒品，伊與女友王秀卿一同至中壢市○○街十五之一號
七樓上訴人之住處，向上訴人購買海洛因及安非他命，要離開時
上訴人接到電話，就與伊及王秀卿共同乘坐電梯下樓，至大門口
伊與王秀卿遭警方盤查，警方在王秀卿背包內查獲到如原判決（
下同）附表一所示之甲基安非他命二包、海洛因一包，而該甲基
安非他命及海洛因，就是伊甫向上訴人分別以新台幣（下同）一
萬五千元及二萬元購買之毒品各等語。證人即查獲員警劉俊毅於
第一審證陳：於證人所述之時地，先查獲張強及王秀卿，並於扣
得如附表一所示之海洛因及甲基安非他命後，並在上訴人上開住
處內，扣得如附表二編號一、二、三、四、六、七、十一、十二
、十三、十四所示之物之經過情形，上情並經證人吳忠諍、吳欣
怡證述屬實，被告就此亦不否認，且有桃園縣政府警察局平鎮分
局搜索、扣押筆錄可資佐證，而扣案之毒品，經鑑定分別為海洛
因及甲基安非他命，有法務部調查局九十六年十一月二十六日調
科壹字第０九六二三０七九四二０號、第0000000000
0號及憲兵司令部刑事鑑識中心九十六年十二月十四日安鑑字第
０九六０００一九三八號、九十七年一月八日憲直刑鑑字第０九
七０００００四八號鑑定書在卷可考，並有上開扣案之毒品、分
裝袋、電子秤及上訴人販賣海洛因及甲基安非他命所得之財物可
證，而張強所使用之0000000000號及上訴人所使用之
0000000000號行動電話，確於九十六年十月二十三日
下午二時四十三分許，有一通約十六秒之通聯紀錄及上訴人所使
用之上揭行動電話於同日下午三時四十六分許，亦有一通電話之
通聯紀錄相吻合，有卷附通聯紀錄二份可憑等證據資料，而為論
斷，已敘明其所憑之證據及得心證之理由。而以上訴人否認販賣
第一級毒品海洛因及第二級毒品甲基安非他命之犯行，辯稱：上
揭住處係伊與張強共同承租之房屋，案發當天，張強偕同王秀卿
向伊取得之海洛因及甲基安非他命，是伊與張強共同出資向綽號
「彭董」之男子購得，張強於該日來取回其應分得之毒品，伊並
無販賣海洛因、甲基安非他命給張強。且張強前有在上址房間內
施用毒品，施用後會將毒品留在房間內，有無帶走伊不清楚云云
，為卸責之詞，無足憑採，已依調查所得之證據資料，於理由內
詳加指駁；並說明：張強於第一審審理時翻異前供，改稱：因為
王秀卿無前科，伊為保護王秀卿，就與警方談條件，應警方之要
求，於警詢時供稱之毒品係向上訴人購買，以換取警方摻水加入
至所採集到王秀卿之尿液內，以免王秀卿涉有毒品犯行，故伊係
照著王秀卿已製作完成之警詢筆錄唸，實際上伊是與上訴人合資
購買毒品云云；王秀卿亦附合其詞，證謂：張強有跟伊說尿液調
包之情事云云；上訴人並執此為辯。惟此部分除經證人劉俊毅於
第一審具結否認外，且王秀卿之警詢內容僅提及本次張強向上訴
人購買毒品之情事，然張強之警詢內容除提及本次毒品交易之情
形外，尚敘及九十六年十月八日另有向上訴人購買甲基安非他命
之經過（此部分未經檢察官起訴），足見張強證稱：係照著王秀
卿已製作完成之筆錄唸云云，顯與事實不符，以上均不足為有利
於上訴人之認定之理由。從形式上觀察，原判決並無足生影響判
決結果之違背法令情形存在。上訴意旨略稱：（一）上訴人與張
強為至交，均有施用毒品習慣，二人以張強之母之名義合租中壢
市○○街十五之一號七樓房屋，張強於偵查中亦證稱：係至上址
向上訴人索取合資購買之毒品，而非向上訴人購買等語，而王秀
卿始終在客廳等候，並未目睹上訴人與張強在房間內互動情形。
又王秀卿及張強警詢筆錄係受誘導，而為不實之陳述，均不得採
為證據。原審以推測之詞為判決基礎，對事實並未詳查，均屬違
法。（二）尿液中如有毒品成分，加水後仍會有毒品反應，原判
決以苟王秀卿之尿液確曾因張強與警方談妥條件後摻水加入，則
王秀卿之尿液送驗後，豈會仍呈安非他命類之陽性反應云云，而
不採信有利於上訴人之證詞，難謂公正等語。惟查：採證認事，
係事實審法院之職權，其對證據證明力所為之判斷，如未違背經
驗法則與論理法則，復已敘述其憑以判斷之心證理由，即不能任
意指為違法。原判決就其依憑調查所得之證據資料，認定：上訴
人同時販賣第一級毒品海洛因及第二級毒品甲基安非他命予張強
之犯罪事實，已明確認定，詳細記載，並敘明其認定上訴人否認
販賣云云，為卸責之詞，張強及王秀卿嗣後翻異前供，改稱：渠
等警詢所為不利於上訴人之供陳係與警員作條件交換，為不實之
陳述云云，意在迴護，均不足資為有利於上訴人之認定之理由。
所為之論斷，核與證據法則並無違背，並無以推測之詞資為判決
之基礎及應於審判期日調查之證據未予調查之違法情形。雖原判
決於理由說明以：苟王秀卿之尿液確曾因張強與警方談妥條件後
摻水加入，則王秀卿之尿液送驗後，豈會仍呈安非他命類之陽性
反應云云，縱稍有瑕疵，然除去此部分之論斷，並不影響原判決
確定之事實，於判決結果不生影響，揆之刑事訴訟法第三百八十
條規定之旨，仍不得執為上訴第三審之適法理由。其餘上訴意旨
，則置原判決所為明白論斷於不顧，或仍持已為原判決指駁之陳
詞再事爭辯，或對於事實審法院取捨證據與自由判斷證據證明力
之職權行使，徒以自己之說詞，任意指摘，難認已符合首揭法定
之第三審上訴要件。其上訴違背法律上之程式，應予駁回。
據上論結，應依刑事訴訟法第三百九十五條前段，判決如主文。
中    華    民    國  九十七  年   十二   月   十九   日
                      最高法院刑事第三庭
                          審判長法官  林  增  福
                                法官  張  清  埤
                                法官  陳  世  雄
                                法官  蔡  國  在
                                法官  黃  梅  月
      本件正本證明與原本無異
                                      書  記  官
中    華    民    國  九十七  年   十二   月  二十五  日
                                                      Ｒ


司法院資訊處製作；財團法人民間司法改革基金會備份。
